臺灣新竹地方法院刑事判決　　　　　　　 95年度訴字第724號
公　訴　人　臺灣新竹地方法院檢察署檢察官
被　　　告　甲○○
指定辯護人　本院公設辯護人　乙○○
上列被告因違反槍砲彈藥刀械管制條例案件，經檢察官提起公訴
（95年度偵字第240號、95年度偵緝字第7號），本院判決如下：
    主  文
甲○○未經許可，持有可發射子彈具有殺傷力之槍枝，處有期徒
刑年肆月，併科罰金新臺幣伍萬元，罰金如易服勞役，以新臺
幣仟元折算壹日；扣案仿BERETTA廠84型半自動手槍製造之玩
具手槍換裝土造金屬槍管而成之改造手槍壹支（含彈匣壹個、槍
枝管制編號0000000000號）沒收之。又未經許可，持有子彈，處
有期徒肆月，併科罰金新臺幣貳萬元，罰金如易服勞役，以新臺
幣仟元折算壹日。應執行有期徒刑年陸月，併科罰金新臺幣
陸萬元，罰金如易服勞役，以新臺幣仟元折算壹日；扣案仿BE
RETTA廠84型半自動手槍製造之玩具手槍換裝土造金屬槍管而成
之改造手槍壹支（含彈匣壹個、槍枝管制編號0000000000號）沒
收之。
    事  實
一、甲○○明知非經主管機關許可，不得持有可發射子彈具有殺
    傷力之槍枝及子彈。
  (一)其於民國94年8月間，與姓名年籍不詳綽號「阿瀚」之友人
    在新竹縣新豐鄉○○街40巷35弄5衖11號住處附近之公園內
    飲酒聊天，「阿瀚」離去後，甲○○發現「阿瀚」所有具殺
    傷力之仿BERETTA廠84型半自動手槍製造之玩具手槍換裝土
    造金屬槍管而成之改造手槍1支（含彈匣1個、槍枝管制編號
    0000000000號）、具殺傷力直徑約8.99mm金屬彈頭之土造子
    彈1顆、具殺傷力直徑約8.97mm金屬彈頭之土造子彈1顆，暨
    均不具殺傷力之直徑約8.99mm金屬彈頭惟無火藥及底火之土
    造子彈1顆、玩具金屬彈殼4顆（扣押物品清單記載為「空包
    彈4顆」）、彈殼3顆（起訴書漏載）遺留於公園內，竟基於
    持有可發射子彈具有殺傷力之槍彈之犯意，將之攜回所使用
    車牌號碼AD-4742號自用小客車內，未經許可而持有具殺傷
    力之槍枝及子彈，旋於1、2日後，再將其中具殺傷力之土造
    子彈2顆、不具殺傷力之土造子彈1顆、不具殺傷力之彈殼3
    顆攜回新竹縣新豐鄉○○街40巷35弄5衖11號住處。嗣為警
    於94年9月21日上午10時50分許，在上開住處搜索查獲，並
    在甲○○之房間內扣得上開具殺傷力直徑約8.99mm金屬彈頭
    之土造子彈1顆、具殺傷力直徑約8.97mm金屬彈頭之土造子
    彈1顆、暨均不具殺傷力之土造子彈1顆、彈殼3顆；另在甲
    ○○所使用車牌號碼AD-4742號自用小客車駕駛座腳踏板下
    扣得上開具殺傷力之仿BERETTA廠84型半自動手槍製造之玩
    具手槍換裝土造金屬槍管而成之改造手槍1支（含彈匣1個、
    槍枝管制編號0000000000號）、不具殺傷力之玩具金屬彈殼
    4顆。
  (二)甲○○另行起意，基於持有可發射子彈具有殺傷力之子彈之
    犯意，於94年12月31日，在新竹縣新豐鄉○○街40巷35弄5
    衖11號住處，向姓名年籍不詳之人，取得具殺傷力由直徑9.
    44mm長度18.90mm金屬彈殼及直徑8.84mm金屬彈頭組合而成
    之土造子彈1顆，及均不具殺傷力由直徑9.44mm長度18.90mm
    金屬彈殼及直徑8.84mm金屬彈頭組合而成之土造子彈2顆、
    直徑8.96mm長度18.05mm金屬彈殼及直徑8.14mm金屬彈頭組
    合而成之土造子彈2顆、仿BERETTA廠92FS型半自動手槍所製
    造於槍管內加裝金屬襯管改造而成之改造手槍1支（含彈匣1
    個、槍枝管制編號0000000000）、仿WALTHER廠PPK/S型半自
    動手槍製造之槍枝換裝土造金屬槍管改造而成之改造手槍1
    支（含彈匣1個、槍枝管制編號0000000000），未經許可而
    持有具殺傷力之子彈。嗣為警於95年1月1日晚上18時20分許
    ，在新竹縣新豐鄉○○路246號前，經甲○○同意，對其所
    駕駛車牌號碼AD-4742號自用小客車進行搜索扣得毒品後；
    再經其同意，於同日晚上18時45分許，前往其上址住處進行
    搜索，而在其住處2樓樓梯間扣得以紫色塑膠袋包裝內有黑
    色及綠色手提袋各1只用以放置上開具殺傷力由直徑9.44mm
    長度18.90mm金屬彈殼及直徑8.84mm金屬彈頭組合而成之土
    造子彈1顆，及均不具殺傷力之土造子彈4顆、改造手槍2支
    。
二、案經新竹縣警察局移送及新竹縣警察局竹北分局報告臺灣新
    竹地方法院檢察署檢察官偵查起訴。
    理  由
一、按本案認定事實所引用之文書證據、物證等證據，並無證據
    證明係公務員違背法定程式所取得，亦無刑事訴訟法第159
    條之4之顯有不可信之情況與不得作為證據之情形，自應認
    有證據能力，此合先敘明。
二、得心證之理由：
　(一)訊據被告甲○○對於犯罪事實(一)之持有槍彈犯行坦認不諱；
    94年9月21日上午10時50分許，經警搜索被告住處後，在其
    房間內扣得具殺傷力直徑約8.99mm金屬彈頭之土造子彈1顆
    、具殺傷力直徑約8.97mm金屬彈頭之土造子彈1顆、暨均不
    具殺傷力直徑約8.99mm金屬彈頭之土造子彈1顆、彈殼3顆；
    另在甲○○所使用車牌號碼AD-4742號自用小客車駕駛座腳
    踏板下扣得上開具殺傷力之仿BERETTA廠84型半自動手槍製
    造之玩具手槍換裝土造金屬槍管而成之改造手槍1支（含彈
    匣1個、槍枝管制編號0000000000號）、不具殺傷力之玩具
    金屬彈殼4顆等情，亦有卷附搜索扣押筆錄、扣押物品目錄
    表（見94年度偵字第5271號卷第12-15頁）、搜索現場及扣
    押物照片15張（見同卷宗第17-24頁）可資佐證。扣案槍彈
    經送內政部警政署刑事警察局鑑定結果：送鑑改造手槍1枝
    （含彈匣1個、槍枝管制編號0000000000）認係由仿BERETTA
     廠84型半自動手槍製造之玩具手槍換裝土造金屬槍管而成
    之改造手槍，機械性能良好，可擊發適用子彈，認具殺傷力
    ；另送鑑改造子彈7顆，4顆認均係玩具金屬彈殼，1顆認係
    具直徑約8.99mm金屬彈頭之土造子彈，經檢視，不具火藥及
    底火，非為完整之子彈，認不具殺傷力，1顆認係具直徑約
    8.99mm金屬彈頭之土造子彈，經實際試射，可擊發，認具殺
    傷力，1顆認係具直徑約8.97mm金屬彈頭之土造子彈，經實
    際試射，可擊發，認具殺傷力，亦有該局94年10月7日刑鑑
    字第0940151780號槍彈鑑定書存卷可稽（見94年度核退偵字
    第233號卷第2-6頁）。
  (二)另訊之被告坦認95年1月1日晚上18時45分許，為警在其住處
    搜索扣得具殺傷力由直徑9.44mm長度18.90mm金屬彈殼及直
    徑8.84mm金屬彈頭組合而成之土造子彈1顆之事實，惟矢口
    否認持有具殺傷力之子彈犯行，辯稱：94年12月31日我載丙
    ○○去新崗子王爺廟拿1袋的塑膠袋，然後他又要我載他去
    湖口交流道等朋友，沒有等到人，12月31日凌晨就至我家，
    丙○○說要等他朋友的電話，之後他說他朋友沒有要來，丙
    ○○就說那包東西要我先放好，他早上3、4點離開我家先回
    家，是警方打開之後我才知道那包是槍枝、子彈云云。惟經
    本院傳喚證人張谷代到庭，其結稱：我知道甲○○家大概住
    在什麼地方，但我沒有去過他永寧街住處，我並沒有於94年
    12月31日將槍彈交給甲○○，甲○○被查到的這兩把槍不是
    我交給他的，我不曾交付槍枝、子彈給他，我也沒有叫甲○
    ○去新崗子王爺廟拿1袋塑膠袋，然後要他載我去湖口交流
    道等朋友，扣案黑色皮包、綠色手提包、塑膠袋等我沒有看
    過，這些也不是我的東西，跟我沒有關係等語在卷（見本院
    96年5月28日審判筆錄）。足證被告所辯95年1月1日扣案具
    殺傷力之土造子彈1顆係屬丙○○於查獲前1日放置在伊住處
    ，伊不知手提袋內係放置槍枝子彈云云，並無事證可憑。參
    以其警詢時已自承：警方所查扣之1個紫色塑膠袋內黑色手
    提袋1把改造92手槍及綠色手提袋內1把改造8釐米手槍及改
    造子彈5顆，改造手槍工具1批是1個叫阿華之男子所給我等
    語在卷（見95年度偵字第240號卷第9-12頁之95年1月2日警
    詢筆錄），並未為不知情之辯解，堪認其於本院所辯要屬臨
    訟圖卸之詞，不足採信。
  (三)綜上所述，本案事證明確，被告持有具殺傷力之槍彈犯行堪
    以認定，應依法論科。
三、論罪科刑部分：
　(一)新舊法之比較
    １查被告行為後，刑法部分條文業於94年1月7日修正，94年
      2月2日公布，95年7月1日施行，現行刑法第2條第1項規定
      ：「行為後法律有變更者，適用行為時之法律，但行為後
      之法律有利於行為人者，適用最有利於行為人之法律」，
      上開規定乃與刑法第1條罪刑法定主義契合，而貫徹法律
      禁止溯及既往原則，係規範行為後法律變更所生新舊法律
      比較適用之準據法，是刑法第2條本身雖經修正，但該條
      既屬適用法律之準據法，本身尚無比較新舊法之問題，應
      一律適用裁判時之現行刑法第2條第1項之規定，為「從舊
      從輕」之比較，以決定適用之刑罰法律，先予敘明。且比
      較時應就罪刑有關之共犯、未遂犯、想像競合犯、牽連犯
      、連續犯、結合犯，以及累犯加重、自首減輕暨其他法定
      加減原因（如身分加減）與加減例等一切情形，綜其全部
      罪刑之結果而為比較，此有最高法院95年第8次刑事庭會
      議決議可資參照。
    ２被告行為時之刑法第33條第5款原規定主刑之種類如下：
      「五、罰金：1元以上」；該條款嗣修正為：「主刑之種
      類如下：五、罰金：新臺幣1千元以上，以百元計算之」
      。是修正後罰金刑最高額上限雖無變更，惟最低額下限則
      提高為新臺幣1千元，比較修正前後之規定，自以行為時
      科處罰金刑之法律較有利被告。
    ３另被告行為時之易服勞役折算標準，業據修正前罰金罰鍰
      提高標準條例第2條前段規定，就其原定數額提高為1百倍
      折算1日，則被告行為時之易服勞役折算標準，應以銀元3
      百元折算1日，即新臺幣9百元折算1日；惟95年7月1日修
      正公布施行之刑法第42條第3項前段規定：「易服勞役以
      新臺幣1仟元、2仟元或3仟元折算1日」，本案易服勞役以
      新臺幣3千元折算1日，比較修正前後之易服勞役折算標準
      ，以修正後之規定，較有利於被告，依刑法第2條第1項後
      段規定，應適用修正後之刑法第42條第3項前段規定，定
      其易服勞役折算標準（依最高法院近來見解，易刑處分不
      在綜合比較之列）。
    ４按修正後刑法第2條第1項規定：「行為後法律有變更者，
      適用行為時之法律。但行為後之法律有利於行為人者，適
      用最有利於行為人之法律」。又刑法第51條於94年1月7日
      修正，同年2月2日公布，並於95年7月1日施行，修正前刑
      法第51條規定：「數罪併罰，分別宣告其罪之刑，依左列
      各款定其應執行者：」其中第5款規定：「宣告多數有期
      徒刑者，於各刑中之最長期以上，各刑合併之刑期以下，
      定其刑期。但不得逾20年」；修正後刑法第51條第5款規
      定：「宣告多數有期徒刑者，於各刑中之最長期以上，各
      刑合併之刑期以下，定其刑期。但不得逾30年」，比較結
      果，修正後刑法並非有利於被告，依刑法第2條第1項前段
      之規定，應依修正前刑法，定其應執行刑。
    ５綜合上述各條文修正前後之比較，揆諸修正後刑法第2條
      第1項規定之「從舊從輕」原則及前揭最高法院決議意旨
      ，修正後之規定並非較有利於被告，爰依刑法第2條第1項
      前段規定，適用行為時即修正前之刑法，對被告較為有利
      。
　(二)被告自94年8月間起迄同年9月21日遭警查獲為止之持有槍彈
    犯行，係犯槍砲彈藥刀械管制條例第8條第4項之未經許可持
    有可發射子彈具有殺傷力之槍枝罪、同條例第12條第4項之
    未經許可持有子彈罪；另其94年12月31日起至翌日即95年1
    月1日止之持有子彈犯行，係犯槍砲彈藥刀械管制條例第12
    條第4項之未經許可持有子彈罪。起訴書雖認被告經友人丙
    ○○交付具殺傷力之土造子彈及不具殺傷力之改造手槍及子
    彈而無故寄藏之，因認其所犯係寄藏子彈罪，惟94、95年間
    丙○○並無涉嫌違反槍砲彈藥刀械管制條例之前科，此有丙
    ○○之臺灣高等法院被告前案紀錄表在卷可憑，故本院並未
    認定犯罪事實(二)被告持有子彈來源係丙○○；另被告所涉犯
    罪事實(二)部分，業據蒞庭檢察官當庭更正起訴事實及法條為
    持有子彈罪（見本院95年12月25日準備程序筆錄第3頁），
    均特此敘明。被告自94年8月間起迄同年9月21日遭警查獲為
    止，以一持有行為同時觸犯持有槍枝罪及持有子彈罪，為想
    像競合犯，應從一重之持有槍枝罪處斷。上開持有槍枝犯行
    ，與94月12日31日起迄翌日即95年1月1日遭警查獲時為止之
    持有子彈犯行，犯意各別，罪名不同，應予分論併罰之。爰
    審酌具有殺傷力之改造槍枝及子彈均係屬高度危險之物品，
    非經主管機關許可，當不得擅自持有，被告漠視法令，非法
    持有槍枝、子彈，危害社會治安，且審理時未能坦承全部犯
    行，犯後態度不佳，前已有違反槍砲彈藥刀械管制條例前科
    經宣告緩刑，猶不知悛悔，竟再度持有槍彈，顯見並無悔意
    ，兼衡其犯罪動機、目的、手段、生活狀況、智識程度等一
    切情狀，各量處如主文所示之刑，並定其應執行刑；罰金部
    分，依刑法第2條第1項後段規定，應適用修正後之刑法第42
    條第3項前段規定，定其易服勞役折算標準。94年9月21日扣
    案之仿BERETTA廠84型半自動手槍製造之玩具手槍換裝土造
    金屬槍管而成之改造手槍1支（含彈匣1個、槍枝管制編號00
    00000000號），具有殺傷力，屬違禁物，應依刑法第38條第
    1項第1款之規定宣告沒收之；至於94年9月21日扣案具殺傷
    力之土造子彈2顆，及95年1月1日扣案具殺傷力之土造子彈1
    顆，業經刑事警察局鑑驗試射，已經實際擊發而僅餘彈殼、
    彈頭；其餘94年9月21日扣案不具殺傷力之土造子彈1顆及玩
    具金屬彈殼4顆、彈殼3顆，及95年1月1日扣案不具殺傷力之
    改造手槍2支、土造子彈4顆，經鑑定後均不具殺傷力，而不
    具違禁物之性質，故皆無庸為沒收之諭知；另95年1月1日扣
    案之電鑽1支、小型砂輪機1臺、手提式砂輪機1臺、小銼刀5
    支、鋼鋸1支、虎口鉗1支、尖嘴鉗1支，因與本案無涉，亦
    不為沒收之宣告，附此敘明。
據上論斷，應依刑事訴訟法第299條第1項前段，槍砲彈藥刀械管
制條例第8條第4項、第12條第4項，刑法第2條第1項、第11條前
段、第55條、第42條第3項前段、第38條第1項第1款、修正前刑
法第55條第5款、第7款，判決如主文。
本案經檢察官葉乃瑋到庭執行職務
中　　華　　民　　國　　96　　年　　 6　　月　　25　　日
                  刑事第五庭  審判長法　官　楊惠芬
                                    法  官  楊麗文
                                    法  官  吳靜怡
以上正本證明與原本無異。
如不服本判決，應於送達後10日內向本院提出上訴狀。
中　　華　　民　　國　　96　　年　　 6　　月　　25　　日
                                    書記官　馮玉玲
附錄本案論罪科刑法條全文：
槍砲彈藥刀械管制條例第8條第4項
未經許可，持有、寄藏或意圖販賣而陳列第1項所列槍枝者，處3
年以上10年以下有期徒刑，併科新臺幣700萬元以下罰金。
槍砲彈藥刀械管制條例第12條第4項
未經許可，持有、寄藏或意圖販賣而陳列子彈者，處5年以下有
期徒刑，併科新台幣300萬元以下罰金。
